臺灣臺北地方法院刑事判決　　　　　　　　　　　　　九十年度易字第一四七八號
　　公　訴　人　臺灣臺北地方法院檢察署檢察官
　　被　　　告　戊○○
　　　　　　　　甲○○
　　共　　　同　蔡文玉
　　選任辯護人
右列被告因妨害自由案件，經檢察官聲請簡易判決處刑（九十年度偵字第五八六０號
），本院適用通常程序審理，判決如左：
    主  文
戊○○共同以強暴妨害人行使權利，處拘役伍拾日，如易科罰金以佰元折算壹日。
甲○○共同以強暴妨害人行使權利，處拘役拾日，如易科罰金以佰元折算壹日。
戊○○被訴公然侮辱部分無罪。
    事  實
一、戊○○係台北市○○區○○路一段二九號三樓住戶，於民國九十年一月十一日晚
    間六時許，至上址二樓丁○○住處外，要求丁○○分攤公用水塔維修費用未果，
    雙方並就樓梯間鞋櫃擺放問題發生爭執，丁○○不願置理，遂找來屋內之友人乙○○與戊○○在住處大門口商談，逕自返回屋內客廳，詎戊○○見狀，竟與聞聲
    下樓察看之甲○○（戊○○之母）共同基於妨害自由之犯意聯絡，各以手、腳及
    肩膀抵住大門，以此強暴方式，妨害乙○○行使關門之權利，戊○○旋單獨基於
    侵入住宅之犯意，未經丁○○同意，趁隙無故竄入屋內欲找丁○○理論，丁○○
    乃要求戊○○離去，然戊○○仍一再屋內叫囂而滯留不肯離去。嗣經丁○○打電
    話報警處理，戊○○始退出屋外。
二、案經告訴人丁○○訴請臺灣台北地方法院檢察署檢察官聲請簡易判決處刑，本院
    適用通常程序審理。
    理  由
甲、有罪部分：
一、訊據被告戊○○坦承於右揭時、地未經告訴人丁○○同意，侵入上址住處，惟矢
    口否認有何強制犯行，辯稱：伊並未推門阻擋乙○○關門云云，被告甲○○則不
    諱言當時在場，惟矢口否認有何妨害自由犯行，辯稱：伊僅單純站在門外，並未
    有何動作云云。惟查：
（一）被告戊○○就右揭時、地與告訴人丁○○就公用水塔修繕費用分攤、樓梯間內
      鞋櫃擺放位置發生爭執，旋未經告訴人同意，侵入其住宅客廳內等情，業據其
      迭於偵、審時坦白承認，核與告訴人指訴情節大致相符，且經證人乙○○證述
      在卷，併有建物及土地登記謄本、台北市政府警察局文山第一分局工作紀錄簿
      影本在卷可稽。
（二）據證人乙○○於偵、審時證稱：「‧‧‧看見丁○○在門內，想要把門關起來
      ，但是關不起來，她就大叫，叫我幫忙，我去想把門關起來，但又怕她們母女
      （指被告二人）腳弄傷，，之後戊○○就硬擠進來」、「戊○○就跨過門檻進
      入裡面，甲○○就把門擋住不讓我關門，甲○○把一腳跨住門檻，用右手側身
      抵住門，我本來想要把它關起來，但是怕壓到她（指甲○○）的腳」、「（問
      ：戊○○有無不讓你關門？）有，一開始時，本來是二位不讓我關門，後來戊○○就進來」、「當時我在洗碗，被告黃按門鈴，告訴人去應門，後來告訴人
      要我出面處理，告訴人就返回屋內，我到達門口時，被告黃情緒非常激動，當
      時只有她一人，後來被告朱才趕抵現場，此時被告二人仍然在對我們大聲吼叫
      ，我不想理她們，便要關門，當我正要關門時，被告二人就伸出單腳跨入門內
      ，並且用肩膀抵住大門，不讓我關門，被告黃見告訴人往屋內走，因為我一手
      抵住門，被告黃突然硬衝我的手擠進屋內，我不得已才鬆手，被告黃就進入屋
      內」等語（見偵查卷第四十頁反面、本院九十年簡字第一八六五號第三一頁、
      本院九十年十月十一日訊問筆錄），核與被告甲○○於偵查中所供：「當天告
      訴人與我女兒在樓下吵架，我聽到她們在吵架，我下樓後與乙○○吵起來，後
      來我女兒進去後，乙○○要關門，我拉著門，不讓他關門」各節（見偵查卷第
      三九頁反面），大抵相符，參以被告戊○○並不諱言侵入上址住處屋內，業如
      前述，以證人乙○○當場守候大門與被告二人對峙情節，戊○○卻能侵入屋內
      找告訴人理論，足徵被告二人確有抵住大門，妨害乙○○關門乙事，再佐以本
      院囑託專業之法務部調查局對證人乙○○進行測謊，經以控制問題法、混合問
      題法鑑定，證人就丁○○沒有同意戊○○進入屋內；當天戊○○有抵住大
      門阻止渠關門，經測試均無情緒波動反應，研判未說謊，有該局九十年十一月
      二十一日（九０）陸（三）字第九００六九三九八號鑑定通知書一紙可稽，該
      專業測謊結果，既非無證據能力，自得佐證證人供詞之真實性。是被告戊○○
      、甲○○於本院審理時空言否認有妨害乙○○關門一節，顯非屬實。
（三）按告訴人、證人之陳述有部分前後不符，或相互間有所歧異時，究竟何者為可
      採，法院仍得本其自由心證予以斟酌，非謂一有不符或矛盾，即應認其全部均
      為不可採信；尤其關於行為動機、手段及結果等之細節方面，告訴人之指陳，
      難免故予誇大，證人之證言，有時亦有予渲染之可能；然其基本事實之陳述，
      若果與真實性無礙時，則仍非不得予以採信，最高法院七十四年度台上字第一
      五九九號著有判例可資參照。告訴狀內容固曾指被告二人均有滯留告訴人屋內
      不肯離去，另告訴人及證人乙○○就被告二人如何抵住大門一事之細節，於歷
      次偵、審時所為供述縱略有歧異，然其就被告二人確有抵住大門，妨害乙○○
      關門，被告戊○○旋竄入屋內找告訴人理論等基本事實，並無歧異，況依告訴
      人及證人所述情節，乙○○係接替欲返回屋內之告訴人在大門口與被告等人對
      峙、商談，二者因所處位置不同，所見聞事實略有歧異，亦非與常情有違，是
      辯護人指告訴人與證人乙○○歷次所為證詞均相歧異，益見其虛妄不實，殊難
      採信云云，顯有誤會，委無可採。
（四）至於被告所舉出之證人即同大樓二樓住戶己○○雖到庭證稱：「伊看見乙○○
      與甲○○站在門外，戊○○、丁○○在門內，聽到戊○○叫丁○○去跟乙○○
      說不要再爭吵，後來乙○○要關門，戊○○就趕怪出來，乙○○就將門關上」
      等語（見本院上開卷第五十頁），然此益見證人己○○僅目睹被告戊○○侵入
      告訴人住處後之現場狀況，並未在場見聞被告戊○○如何侵入告訴人住處之過
      程，故該證人之證詞，不足以推翻前開認定被告二人確有強制犯行之積極證據
      ，附此敘明。
  綜上所述，本件被告二人犯行洵堪認定，所辯無非飾詞卸責之詞，均不足採信。故
  事證明確，均應予依法論科。
二、核被告戊○○所為，係犯刑法第三百零四條第一項之強制罪、第三百零六條第一
    項之無故侵入他人住宅罪；被告甲○○所為，則係犯刑法第三百零四條第一項之
    強制罪。被告二人間就所犯強制罪部分犯行，有犯意聯絡、行為分擔，為共同正
    犯，另被告戊○○所犯上開二罪間，有方法、結果之牽連關係，應從一重之共同
    強制罪處斷。爰審酌被告二人之犯罪動機、目的、手段、所生危害，迄未尋求告
    訴人諒解、犯罪後仍飾詞卸責，態度不佳等一切情狀，各量處如主文所示之刑，
    並均諭知易科罰金之折算標準，以資懲儆。公訴人雖請求宣告給予被告二人緩刑
    ，然本院認被告二人雖未曾受有期徒刑以上刑之宣告，然渠二人犯後態度不佳，
    僅因細故不顧鄰里關係，以強暴方法妨害他人行使權利，被告戊○○甚而無故侵
    入告訴人住處、妨害他人居住安寧及隱私，若併予宣告緩刑，顯有輕縱之虞，故
    檢察官請求併予宣告被告二人緩刑，尚非允恰，亦此敘明。
乙、無罪部分：
一、公訴意旨另以：被告戊○○復於九十年一月十三日晚間，於上開樓梯間不特定多
    數人得在場之處，大聲以：「你這個女人，生不出小孩」等語侮辱告訴人丁○○
    ，因認被告另犯刑法第三百零九條第一項之公然侮辱罪嫌云云。
二、訊之被告戊○○固不否認於前開時、地為上開言語，惟堅詞否認有何公然侮辱犯
    行，辯稱：伊因一時氣憤吵架而為情緒性語言，並無侮辱之意等語。
三、按犯罪事實應依證據認定之，無證據不得推定其犯罪事實，又不能證明被告犯罪
    者，應諭知無罪之判決，刑事訴訟法第一百五十四條、第三百零一條第一項分別
    定有明文。又公然侮辱罪須有侵害他人名譽之故意，否則尚難論以本罪。查被告
    與告訴人夙有怨隙，本案發生前二日雙方才因公用水塔修繕費用及樓梯間鞋櫃擺
    放位置，發生被告與其母甲○○阻擋乙○○關門，戊○○另侵入告訴人住處事，
    告訴人並報警處理，亦據到場處理之警員丙○○證述在卷（見本院上開卷第四十
    六頁），本案被告又因細故與告訴人及乙○○發生爭執，復為在場之證人庚○○
    證述屬實（見本院上開卷第五三頁），故被告謾罵告訴人上開言語，應係怨懟氣
    憤之詞，欠缺犯罪故意。況且當時樓梯間除被告與告訴人外，僅有甲○○、乙○○、證人庚○○夫婦及己○○等人在場，均為同住該棟大樓住戶，該棟大樓住處
    一樓共同出入大門平時均有上鎖，須以門鎖開啟進入，併為證人乙○○證述在卷
    （見本院九十年十月十一日訊問筆錄），被告謾罵地點之該址二樓樓梯間，並非
    得以聚集不特定人或多數人所得共見共聞之情形，亦難謂構成「公然」之要件。
    此外，復查無其他積極證據足認被告有何公然侮辱犯行，不能證明被告犯罪，揆
    諸前開法條，應依法諭知無罪之判決。
據上論斷，應依刑事訴訟法第四百五十二條、第二百九十九條第一項前段、第三百零
一條第一項，刑法第二十八條、第三百零四條第一項、第三百零六條第一項、第五十
五條、第四十一條第一項，罰金罰鍰提高標準條例第一條前段、第二條，判決如主文
。
本案經檢察官於知慶到庭執行職務
中      華      民      國    九十一    年      一      月      四      日
                                      臺灣臺北地方法院刑事第八庭
                                          法  官  胡宏文
右正本證明與原本無異。
如不服本判決，應於判決送達後十日內向本院提出上訴狀(應抄附繕本)。告訴人
或被害人如對於本判決不服者，應具備理由請求檢察官上訴，其上訴期間之計算
係以檢察官收受判決正本之日期為準。
                                          書記官  劉穗筠
中      華      民      國    九十一    年      一      月      九      日
附本案論罪科刑依據之法條：刑法第三百零四條第一項、第三百零六條第一項
刑法第三百零四條
一以強暴、脅迫使人行無義務之事或妨害人行使權利者，處三年以下有期徒刑、拘役
  或三百元以下罰金。
二前項之未遂犯罰之。
刑法第三百零六條
無故侵入他人住宅、建築物或附連圍繞之土地或船艦者，處一年以下有期徒刑、拘役
或三百元以下罰金。
無故隱匿其內，或受退去之要求而仍留滯者亦同。
